臺灣臺北地方法院民事裁定  
108年度訴字第4606號
上  訴  人  景文科技大學

法定代理人  劉顯達  



被  上訴人  嚴福華  
上列當事人間請求袋地通行權事件，上訴人對於民國111年6月9
日本院第一審判決提起上訴，本院裁定如下：
    主  文
本件上訴訴訟標的核定為新臺幣壹拾肆萬肆仟玖佰陸拾元。
上訴人應於本裁定送達後五日內，繳納第二審裁判費新臺幣貳仟
參佰貳拾伍元，逾期不繳，即駁回其上訴。
    理  由
一、按提起民事第二審上訴，應依民事訴訟法第77條之16第1項
    規定繳納裁判費，此為必須具備之程式。而上訴不合程式或
    有其他不合法之情形而可以補正者，原第一審法院應定期間
    命其補正，如不於期間內補正，應以裁定駁回之，同法第44
    2條第2項定有明文。又訴訟標的之價額，由法院核定；核定
    訴訟標的之價額，以起訴時之交易價額為準，無交易價額者
    ，以原告就訴訟標的所有之利益為準同法第77條之1第1項及
    第2項亦有明文。再按鄰地通行權之行使，在土地所有人方
    面，為其所有權之擴張，在鄰地所有人方面，其所有權則因
    而受限制，是鄰地通行權訴訟標的之價額，如主張通行權之
    人為原告，應以其土地因通行鄰地所增價額為準；如否認通
    行權之人為原告，則以其土地因被通行所減價額為準。如當
    事人未提出估價報告查報其土地因通行所增減之價額，應可
    依土地登記規則第49條第3項關於不動產役權價值之估算方
    式，以供役地於起訴時之申報地價據以計算並核定訴訟標的
    價額。至於請求他造不得在通行範圍內為妨害通行之行為，
    係確認通行權存在之必然結果，無須併算價額。而管線安置
    權與鄰地通行權均係利用鄰地而增加自己土地之利益，而安
    置管線與通行位置相近，應可用與前開鄰地通行權之相同方
    法核定管線安置權之訴訟標的價額（最高法院78年度台抗字
    第355號裁定意旨、臺灣高等法院暨所屬法院110年法律座談
    會民事類提案第13號研討結果參照）
二、經查，本院於民國111年6月2日以108年度訴字第4606號判決
    確認被上訴人就上訴人所坐落新北市○○區○○段○○○○段000地
    號土地如原判決附圖一編號B所示部分（面積：30㎡，下稱系
    爭土地）有通行權存在（下稱系爭請求一）、上訴人不得在
    系爭土地範圍內為妨害被上訴人通行之行為（下稱系爭請求
    二）、上訴人應容忍被上訴人於系爭土地範圍內鋪設電線及
    水管（下稱系爭請求三），且被上訴人應自本事件判決確定
    之日起至終止通行及使用之日止，按月給付上訴人通行償金
    新臺幣（下同）500元。上訴人就其前開敗訴部分聲明不服
    ，並聲明：原判決不利於上訴人部分廢棄，並駁回被上訴人
    第一審之訴；如認被上訴人就上訴人之土地有通行及管線設
    置權，通行償金應按月再給付1,208元。茲查：
（一）上訴人聲明廢棄原判決並駁回被上訴人之請求部分：關於
      系爭請求一，因系爭土地於起訴時之申報地價為4,000元／
      ㎡（見本院卷一第17頁），則依首開說明，此部分標的價
      額應為3萬3,600元【計算式：被通行土地起訴時申報地價
      4,000元×通行面積30㎡×4％×7】；而系爭請求二，則屬確認
      通行權存在之必然結果，無須併算其價額；至系爭請求三
      ，則應與鄰地通行權採相同計算方式，其標的價額與通行
      權同為3萬3,600元。是上訴人此部分之上訴利益為6萬7,2
      00元【計算式：3萬3,600元＋3萬3,600元】。
（二）上訴人聲明通行償金應按月再給付1,208元部分：此屬定
      期給付涉訟，因通行期間未能確定，然系爭土地為被上訴
      人土地對外唯一聯絡路徑，其使用通行顯非一時性，其通
      行存續期間應逾10年，則依民事訴訟法第77條之10規定以
      10年計之，此部分標的價額為14萬4,960元【計算式：1,2
      08元×12月×10年】。
三、又上訴人前述上訴聲明，屬不能併立之請求，故雖有複數標
    的，惟上訴人既僅請求其中之一為勝訴之判決，其訴訟利益
    僅有一個，則應以前開訴訟標的價額價高者定其價額。是本
    件上訴訴訟標的價額核定為14萬4,960元，應徵第二審裁判
    費2,325元，茲依首開規定，限上訴人於收受本裁定後5日內
    如數向本院繳納，逾期即駁回其上訴。
四、依民事訴訟法第442條第2項規定，裁定如主文。
中　　華　　民　　國　　111 　年　　7 　　月　　11　　日
                  民事第二庭  審判長法　官　林鈺琅
　　　　　　　　　　　　　　　　　　法　官　林修平
　　　　　　　　　　　　　　　　　　法　官　郭子彰
以上正本係照原本作成。
如不服本裁定關於核定訴訟標的價額部分，應於送達後十日內向
本院提出抗告狀，並繳納抗告費新臺幣一千元；其餘關於命補繳
裁判費部分，不得抗告。
中　　華　　民　　國　　111 　年　　7 　　月　　11　　日
　　　　　　　　　　　　　　　　　　書記官　陳嬿舒